【裁判字號】    95,交聲,1693
【裁判日期】    951117
【裁判案由】    交管條例聲異
【裁判全文】
臺灣板橋地方法院交通事件裁定      95年度交聲字第1693號
原處分機關  交通部公路總局臺北區監理所
異  議  人  甲○○
即受處分人
上列異議人即受處分人因違反道路交通管理處罰條例案件，對於
交通部公路總局臺北區監理所於中華民國95年9 月26日以北監自
裁字裁40-C00000000號所為之處分（原舉發案號：臺北縣政府警
察局95年8 月11日北縣警交字第C00000000 號）聲明異議，本院
裁定如下：
    主  文
異議駁回。
    理  由
一、聲明異議意旨略以：異議人即受處分人甲○○於民國95年8
    月11日上午11時35分許，駕駛車號6515-GV 號自小客貨車，
    行經台北縣鶯歌鎮○○路與鶯桃路口時，並未闖紅燈，僅因
    此道路為連續兩號誌（斜坡道）緩衝區不夠，且所駕駛之車
    輛為載重車輛，車速較慢，易造成爭議，況舉發單位未能提
    出照片舉證，不能因警員表示闖紅燈，即認伊闖紅燈，為此
    聲明異議，請求撤銷原處分云云。
二、按汽車駕駛人，行經有燈光號誌管制之交岔路口闖紅燈者，
    處新臺幣1,800元以上5,400元以下罰鍰。又汽車駕駛人駕駛
    汽車違反道路交通管理處罰條例第53條規定者，除應依該條
    所規定之罰鍰處罰外，並記違規點數3 點，道路交通管理處
    罰條例第53條第1項、第63條第1項第3款分別定有明文。
三、經查：異議人即受處分人甲○○於95年8 月11日上午11時35
    分許，駕駛車號6515-GV 號自小客貨車，沿台北縣鶯歌鎮○
    ○路方向行駛，行經中山路與鶯桃路口設有燈光號誌管制之
    交岔路口時，闖紅燈直行，經台北縣政府警察局三峽分局鶯
    歌分駐所警員張振裕當場掣單舉發「闖紅燈（中山路往鶯桃
    路直行）」之違規，異議人於應到案日前提出申訴，並經台
    北縣政府警察局三峽分局調查結果，仍認異議人有上開違規
    行為，原處分機關遂以上開車輛確有闖紅燈之違規事由，於
    95 年9月26日以北監自裁第裁40-C00000000號裁決書裁處異
    議人罰鍰新台幣（下同）2,700 元，並記違規點數3 點。
四、訊據異議人並不否認於上開時、地駕駛上開自小客貨車，行
    經違規地點，惟辯稱：伊無闖紅燈，僅因載重車輛行速緩慢
    ，造成警員誤判，且舉發未提出相當事證，不足以令人信服
    云云，惟查：上開違規事實，業經當場舉發警員張振裕到庭
    結證稱：伊當時執行交通稽查，站在中山路與鶯桃路交岔路
    口，親眼見到異議人行駛方向閃黃燈完畢變成紅燈時，才開
    始攔查，異議人可能因為還沒通過路口時，看到閃黃燈，可
    是在通過路口時，就已經變成紅燈，但異議人沒有停下來，
    造成闖紅燈，伊並無誤判，且中山路閃黃燈變成紅燈時，還
    有三秒鐘的路口淨空時間，鶯桃路才會變成綠燈等語，參酌
    異議人到庭亦陳稱：伊記得過去時，速度很慢，當時伊發現
    鶯桃路上有機車過來等語，互核所證及所陳，在異議人行經
    台北縣鶯歌鎮○○路、鶯桃路交岔路口時，竟能發現鶯桃路
    有機車駛入中山路（即異議人行駛之方向），顯然鶯桃路口
    燈光號誌已轉變為綠燈，鶯桃路上等待紅燈轉綠燈之車輛方
    會駛入中山路口，再徵諸中山路變成紅燈、鶯桃路變成綠燈
    尚有三秒鐘之路口淨空時間下，則證人張振裕所證，異議人
    在還沒通過路口時，看到閃黃燈，在通過路口時，就已經變
    成紅燈之證詞，尚非無據；參諸證人張振裕與異議人間素不
    相識，亦無宿怨、仇隙，證人依法執行交通勤務，應無甘冒
    觸犯偽證罪之風險而設詞誣攀異議人之理，故證人之證言，
    誠為平允可信。按交通警員製單舉發違反道路交通管理處罰
    條例所列之違規事實，本質上為行政處分，係公務員基於職
    務上權力，依法就特定之具體事件所為具有公法上效果之單
    方行政行為，基於公務員為公法上行為具有公信力之原則，
    該行政處分當可被推定為真正，其據以依法處分之事實認定
    亦為真正無誤。從而，本件經查既無任何證據足資證明證人
    即警員張振裕有捏造事實違法取締之情事，則執勤警員本其
    維護交通秩序、安全職責所為之舉發，自堪推定為真實。末
    按道路交通管理處罰條例第7 條之2 條規定：「汽車駕駛人
    之行為有下列情形之一，當場不能或不宜攔截製單舉發者，
    得逕行舉發：一、闖紅燈或平交道。二、搶越行人穿越道。
    三、在道路收費停車處所停車，不依規定繳費。四、不服指
    揮稽查而逃逸，或聞消防車、救護車、警備車、工程救險車
    之警號不立即避讓。五、違規停車或搶越行人穿越道，經各
    級學校交通服務隊現場導護人員簽證檢舉。六、行經設有收
    費站、地磅之道路，不依規定停車繳費或過磅。七、經以科
    學儀器取得證據資料證明其行為違規。」此乃兼顧汽車駕駛
    人及舉發警員之安全，據此規定，並足推知立法者尚非要求
    舉發警員對於各項違規情事，均須以科學儀器取證。尤以，
    舉凡現代法治國家，無分民事訴訟、刑事訴訟、行政訴訟，
    均容許法院對人證為調查，以審認事實。從而，本件縱舉發
    警員未能提出照片以證明異議人違規之事證，非即可謂不能
    證明異議人違規，併敘之。
五、綜上，本件異議人即受處分人交通違規之事證明確，原處分
    機關依據道路交通管理處罰條例第53條第1 項之規定，裁處
    罰鍰新台幣2,700 元，並依同條例第63條第1 項第3 款（原
    裁決書漏未記載第3 款）規定記違規點數3 點，於法核無不
    合，其認事用法均無違誤，裁罰亦無不當，本件異議為無理
    由，應予駁回。
據上論斷，應依道路交通管理處罰條例第87條第2 項，道路交通
案件處理辦法第19條，裁定如主文。
中    華    民    國    95    年    11    月    17    日
                        交通法庭    法  官  李麗玲
以上正本證明與原本無異。
如不服本裁定，應於送達後5 日內，向本院提出抗告狀。
                                    書記官  周百川
中    華    民    國    95    年    11    月    17    日


司法院資訊處製作；財團法人民間司法改革基金會備份。
